臺北高等行政法院判決
　　　　　　　　　　　　　　　　　　 93年度訴字第00836號
　　　　　　　　　　　　　　　.
原　　　告　錢櫃企業股份有限公司台北松江分公司
代　表　人　甲○
訴訟代理人　林恆鋒律師
被　　　告　台北市稅捐稽徵處
代　表　人　乙○○處長）住同.
訴訟代理人　丙○○
　　　　　　戊○○
　　　　　　丁○○
上列當事人間因娛樂稅事件，原告不服台北市政府中華民國93年
1月7日府訴字第09228094100號訴願決定，提起行政訴訟。本院
判決如下：
　　主  文
訴願決定及原處分（即復查決定）關於課徵原告90年7月1日起至
同年8月31日止之娛樂稅部分均撤銷。
原告其餘之訴駁回。
訴訟費用由被告負擔11分之1，餘由原告負擔。
　　事  實
一、事實概要：
    原告在台北市○○區○○路199號經營KTV，係屬提供伴唱機
    具設備供顧客唱歌之業務，被告所屬中北分處乃依娛樂稅法
    之規定，按月依原告每月營業額查定課徵原告民國90年4月
    至10月、91年1月至92年3月每月之娛樂稅。原告對上開各月
    份娛樂稅查定稅額不服，申請復查結果，原告仍不服，提起
    訴願，經遭駁回，遂向本院提起行政訴訟。
二、兩造聲明：
　(一)原告聲明求為判決：
    1.訴願決定及原處分關於核定原告90年4月至10月、91年1月
      至92年3月份娛樂稅部分均撤銷。
    2.訴訟費用由被告負擔。
　(二)被告聲明求為判決：
    原告之訴駁回，訴訟費用由原告負擔。
三、兩造之爭點：
　(一)原告主張之理由：
    1.按「娛樂稅代徵人每月代徵之稅款，應於次月10日前填用
      自動報繳書繳納。但經營方式特殊或營業規模狹小經主管
      稽徵機關查定課徵者，由稽徵機關填發繳款書，限於送達
      後10日內繳納。」為娛樂稅法第9條第1項所明定。次按「
      使用統一發票之娛樂業，申請代徵娛樂稅時，娛樂稅承辦
      人員應參酌其營業稅申報銷售額及調查營業狀況，依查定
      公式核定課徵娛樂稅，並將查定情形知會營業稅承辦人員
      。」「每月營業額查定計算公式：K.T.V.係以：每人平均
      收費額×房間數×每房間平均人數×每天營業時數÷每節
      平均時數×營業成數×每月天數」「娛樂稅代徵人對於查
      定稅額如有異議申請更正或復查者，應派員稽查，就查得
      之資料，作為核課之依據。」復為行為時台北市稅捐稽徵
      處娛樂稅查定作業注意事項（下稱查定作業注意事項）定
      有明文。
    2.自動報繳與查定課徵分屬不同之課稅規制，課稅稅基不同
      ，查定課徵雖可參考營業稅銷售額，但不得捨查定程序，
      逕以比較營業稅銷售額而謂之合法查定，為娛樂稅法規所
      明定，且經鈞院判決指明有案，被告之處分顯係違法之不
      法處分：
      (1)自動報繳與查定課徵分屬不同之規制，經鈞院92年度訴
        字第124號判決有案，判決理由指明：「關於娛樂稅之
        課徵方式，查定課徵依台北市稅捐稽徵處娛樂稅查定作
        業注意事項規定之標準計徵稅額，按月由稽徵機關核發
        繳款書送達納稅義務人繳納，計徵稅額標準係依查定之
        平均收費額、營業時數及營業成數等項目核算，納稅義
        務人原則上每月繳納固定之稅額，對納稅義務人有簡便
        、不虞短漏之優點；而自動報繳制則係由納稅義務人按
        月依實際娛樂收費額申報，由於對於收入多寡、如何區
        分收入中何者屬於應課徵娛樂稅範圍，如何自動報繳，
        財政部迄92年3月20日始以台財稅第0920451465號函釋
        明確規定，在此之前，代徵人自動報繳如有短漏報，依
        娛樂稅法第14條規定將受處罰，因此，關於查定課徵與
        自動報繳對於納稅義務人自屬不同之規制。」等語，足
        徵查定課徵（依計徵稅額標準）與自動報繳（依實際娛
        樂收費額）係雙軌並行而各有所依之不同稽徵制度，自
        動報繳須依實際數由納稅義務人申報繳納並負短漏責任
        ，查定課徵則依標準計算稅額發單徵收，其查定之金額
        並不與實際娛樂收費額比較。
      (2)查定之平均收費額、營業時數及營業成數等項目，仍應
        分別檢討其妥適性以及是否確實遵照查定程序（主要為
        實地調查）作成核稅處分，此係查定課徵處分合法性之
        必要條件，並非如被告獨創「凡查定總金額不高於實際
        娛樂收費額，皆為合法之課徵」之謬誤觀念，倘可任由
        被告恣意行政，將造成被告先任意查定，縱使高於實際
        娛樂收費額亦無妨，只要納稅義務人不爭執，皆可任意
        課稅。如納稅義務人爭訟，至多核減超過部分即可。
    3.被告有義務遵守查定課徵之規定實地調查納稅義務人之營
      業狀況，憑以作為課稅之依據，亦經台北市政府訴願決定
      所肯認，倘被告得任意不遵守查定課徵方式之規定，恣意
      操縱混淆自動報繳與查定課徵制度，則查定課徵制度形同
      虛設，納稅義務人之權益保障亦蕩然無存：
      (1)採查定課徵方式時，稽徵機關有義務遵照查定作業注意
        事項規定之方式、程序及項目逐一核實查定，復經台北
        市政府91年5月3日府訴字第09016429201號及第0000000
        0000號訴願決定指明有案，被告自未可拒絕踐行查定之
        規定，逕以實際營業額比較執為處分合法之論據，否則
        查定課徵制度豈非虛設。
      (2)被告核定原告之關係企業興鴻企業股份有限公司及錢澤
        企業股份有限公司90年4月至90年6月之娛樂稅處分，前
        經台北市政府訴願審議委員會91年5月3日府訴字第0901
        6429201號及91年5月3日府訴字第09016717401號訴願決
        定將原處分撤銷，命由被告另為處分。上開訴願決定雖
        非對原告所為之決定，惟被告自90年3月起陸續對原告
        及關係企業全面調高查定娛樂稅，原告及關係企業爭議
        之理由皆屬相同，被告依相同事實基礎及稅額計算基準
        作成課稅處分，原告對該期間核課娛樂稅之處分申請復
        查，本於相同情形應為相同處理之法則，被告亦應本於
        上開訴願決定意旨作成復查決定，方為適法。
      (3)前揭訴願決定撤銷原處分之理由，指摘原處分：「經查
        依卷附包廂狀況一覽表，原告KTV包廂之使用率尚未達4
        成，若此，被告核定其營業成數7成是否妥適？容有疑
        義；又遍觀全卷，被告均未對計算式中所採之營業成數
        等之數據有一合理之說明，則被告為上開查定時，是否
        已考量原告所營行業之特性，採取適當之數據計算？因
        被告91年2月7日北市稽法乙字第09160479100號訴願答
        辯書並未敘明，且卷附原處分卷亦未有資料載明。是上
        述疑義均有再予詳研及查明之必要。從而，應將原處分
        撤銷，由被告於收受決定書之次日起60日內另為處分。
        」訴願決定意旨明白指出被告核定納稅人營業成數7成
        之妥適性容有疑義，全卷中復無被告對計算式中所採之
        營業成數等之數據有一合理之說明，是否已考量納稅人
        所營行業之特性，均有再詳研及查明之必要，則被告自
        應考量原告所營行業之特性，亦即分別調查尖峰及離峰
        之營業成數差異，確認平均營業成數是否確達7成後，
        再作成合法之處分。倘被告未分別假日非假日、日間或
        夜間時段實地調查，勢無可能獲致客觀之實際營業成數
        。
      (4)本件之情形，原告請求被告實地調查，然被告卻始終拒
        絕分別時段調查實際營業情形。在被告採查定課徵方式
        下，本即有義務實施實地調查，惟被告竟徒憑主觀想像
        營業成數，遽為決定人民納稅義務多寡之基準，明顯違
        法任意決定稅賦之行政行為，上開訴願決定以其未合理
        說明計算式中所採營業成數之數據而予以撤銷，對行政
        合法性要求之用心，殊值肯定，並應貫徹至實現為止。
        被告漠視訴願決定意旨，仍然未對原告實地調查營業成
        數，改以迂迴之方法掩飾其不尊重法律及訴願決定之顢
        頇態度。其所為處分無論法律正當程序或實質適用法規
        皆有違法，其不受行政合法性羈束之可議，較之前次處
        分猶有過之，更應予以再度撤銷，以矯正被告恣意行政
        侵害人民「依法律」負納稅義務之「權利」。
      (5)被告處分仍維持查定銷售額，營業成數既仍係查定稅基
        之基礎，則營業成數之所據為何？有無依正當查定之程
        序完成調查義務，自仍須究明，以符合上開訴願決定揭
        示之意旨。惟被告對原告之營業成數如何認定未置一詞
        ，本件處分無可維持，應予撤銷並命被告必須考量原告
        所營行業之特性，確實調查實際營業成數。
    4.被告係依查定計算公式核定稅額，卻以查定數額未超過自
      動報繳稅基理由，執為查定並無不法之論據，其始終未能
      提出實地訪查紀錄，即自證違反查定課徵之規定，適彰顯
      被告未依法行政之不法情事：
      (1)被告核定原告娛樂稅營業額14,733,858元及11,856,000
        元等金額，所據為何？原告從未據告知，被告如何計算
        原告之稅額，有究明之必要。倘係依首揭查定計算公式
        計算而得，即應審究被告有無踐行查定程序之紀錄及查
        定數據之適當性，若係以原告營業稅銷售額為準，則應
        審究此等查定方式有無法令依據，被告是否依法令之規
        定執行查定之職權，攸關原告及納稅義務人依法律納稅
        之權益。被告係依查定計算公式計算原告娛樂稅之營業
        額，唯因其查定不實，甚至經原告屢次要求實地勘驗營
        業成數，皆遭拒絕，迨至原告提起行政救濟，始改稱係
        依原告營業稅銷售額為據。被告之行為已自證其處分並
        非合法之行政處分，否則何須迴避無法提出實地查定營
        業成數之文書紀錄之問題。
      (2)被告僅將原查定金額與其擬制之銷售額比較高低，被告
        之論理邏輯，唯在於查定金額只要事後不高於擬制之銷
        售額，皆屬合法之課徵。惟娛樂稅法、台北市娛樂稅徵
        收自治條例及查定課徵所依據之台北市稅捐稽徵處娛樂
        稅查定作業注意事項，皆無此等「後見之明」之核稅方
        式，乃被告所自創，於法無據，自屬違法處分。且依台
        北市稅捐稽徵處娛樂稅查定作業注意事項第2條第2點規
        定，使用統一發票之娛樂業，申請代徵娛樂稅時，娛樂
        稅承辦人員應參酌其營業稅自動申報銷售額及調查營業
        狀況，「依查定公式」核定課徵娛樂稅，並將查定情形
        知會營業稅承辦人員。
      (3)對使用統一發票之娛樂業採查定課徵娛樂稅亦必須「依
        查定公式」核定課徵娛樂稅，亦即參酌實際營業情形，
        調查認定收費額、週轉率及營業成數，使查定各因素之
        數據確實。並無以實際營業額作為查定稅額標準之規定
        ，否則將使查定課徵與自動報繳之制度混淆，例如對於
        漏開統一發票之業者，依其營業規模及營業情形查定之
        娛樂收費額，自然高於其開立統一發票之銷售額，倘如
        被告再將查定金額按統一發票銷售額調低，則查定公式
        之意義蕩然無存，查定課徵之制度形同廢除。上開查定
        作業注意事項規定將查定情形知會營業稅承辦人員，作
        用即在於使營業稅加強稽徵，遏止漏開統一發票，此方
        為查定課徵制度之價值所在，徵納雙方有稽徵簡便之優
        點，且稽徵機關可加強營業稅之稽徵。
    5.原告申請復查與財政部92年令釋餐飲費課稅問題無關，被
      告不得謂本案係據以申請解釋之案件，更不得將變更見解
      之不利解釋援引為行政救濟中案件之處分基礎，原告應受
      行政救濟不利變更禁止原則之保護：
      (1)原告申請復查唯在於主張被告應遵守查定課徵規定，實
        地調查原告營業成數究為若干。查定計算公式中並無餐
        飲費之計算因素，實則餐飲費係採自動報繳情形下，須
        決定其報繳範圍之問題，被告豈可謂為以原告之案件陳
        報財政部核釋，再以該核釋對據以申請之案件生效而規
        制原告。事實上被告申請核釋乃為釐清自動報繳娛樂稅
        應報繳範圍之目的，訴願決定係受被告誤導而限於錯誤
        ，請明察原告復查之主張與申請核釋究有何關係。
      (2)財政部92年令釋已改變過去有關餐飲收入不課徵娛樂稅
        之立場，其發布係於原告提起行政救濟之後，被告作成
        處分時尚無該令釋，被告將行政救濟後所發布不利之變
        更解釋適用於原告，已違反行政救濟不利變更禁止之原
        則，損害原告之權益。
    6.台北市娛樂稅徵收自治條例已明文規定主管稽徵機關必須
      實地調查代徵稅款情形，被告對原告查定稅額有無遵照自
      治條例之規定，即是其處分是否合法之最佳證據，本件不
      可允許被告免查定逕以不超過營業稅銷售額之範圍內任意
      數額發單課徵，否則即是縱容行政怠惰、藐視法規：
      台北市娛樂稅徵收自治條例第6條規定：「主管稽徵機關
      對於娛樂稅代徵人代徵稅款情形，應隨時派員稽查，作成
      詳細紀錄，由代徵人蓋章備核。」其作用即在落實課稅明
      確性原則，避免稽徵機關任意決定人民稅負之多寡，同時
      防止稽徵人員可恣意課稅而生其他不法行為。被告無權逕
      以營業總額比較方式推計課稅。被告如未能提示其核定原
      告娛樂收費數額之查定調查紀錄，並有原告之蓋章，則被
      告違反台北市娛樂稅徵收自治條例之規定，為其處分不合
      法之最佳證據。被告既對原告採查定課徵方式，復不依查
      定方式計稅，豈可縱容被告之怠惰行政與藐視法律之行為
      。被告若踐行核實查定，對於計算式中所採之營業成數等
      數據有一合理之依據，原告必然甘服。被告錯誤之行政行
      為，只能用正確之行為來導正，如果只以法律擬制之手段
      ，硬將其中之錯誤掩過，卻忽略了該當錯誤行為對整個事
      實層面所造成之其他影響，這樣的做法不會解決問題，只
      會帶來更多的問題，特別是不守法的行政機關，請判決如
      原告訴之聲明云云。
　(二)被告主張之理由：
    1.(1)按娛樂稅法第2條第1項第6款及第2項規定：「娛樂稅，
        就左列娛樂場所、娛樂設施或娛樂活動所收票價或收費
        額徵收之：6、．．．其他提供娛樂設施供人娛樂者。
        」「前項各種娛樂場所、娛樂設施或娛樂活動不售票券
        ，另以其他飲料品或娛樂設施供應娛樂人者，按其收費
        額課徵娛樂稅。」第3條規定：「娛樂稅之納稅義務人
        ，為出價娛樂之人。娛樂稅之代徵人，為娛樂場所、娛
        樂設施或娛樂活動之提供人或舉辦人。」第6條規定：
        「直轄市及縣（市）政府得視地方實際情形，在前條規
        定稅率範圍內，分別規定娛樂稅徵收率，提經同級民意
        機關通過，報請或層轉財政部核備。」第9條第1項規定
        ：「娛樂稅代徵人每月代徵之稅款，應於次月10日前填
        用自動報繳書繳納。但經營方式特殊或營業規模狹小經
        主管稽徵機關查定課徵者，由稽徵機關填發繳款書，限
        於送達後10 日內繳納。」
      (2)臺北市娛樂稅徵收自治條例第3條規定：「娛樂稅之代
        徵人如左：：2、．．．及其他提供娛樂設施供人娛樂
        出售票券或收取代價之營業人或演出人。」第4條規定
        ：「．．．所稱其他提供娛樂設施供人娛樂，係指機動
        遊藝、機動遊艇、電動玩具、錄影帶節目放映（M.T.V
        ）等具有娛樂性之設施而言。」第5條第6款規定：「娛
        樂稅之徵收率如左：6、．．．其他提供娛樂設施供人
        娛樂者課徵百分之二．五。」第6條規定：「主管稽徵
        機關對於娛樂稅代徵人代徵稅款情形，應隨時派員稽查
        ，作成詳細紀錄，由代徵人蓋章備核。」第8條規定：
        「娛樂業經營方式特殊或營業規模狹小者，得由主管稽
        徵機關核定為查定課徵。」第9條規定：「娛樂稅代徵
        人，每月代徵之稅款，應於次月10日前自動報繳，其屬
        查定課徵者，由主管稽徵機關於每月底發單課徵，於送
        達後10日內繳納之。」
      (3)財政部72年10月12日台財稅第37219號函釋規定：「使
        用統一發票之營利事業，其娛樂稅採用依法查定課徵者
        ，如經查獲其當月實際營業額應代徵之娛樂稅超過查定
        稅額者，稽徵機關應於次月參酌其實際營業情形，重新
        核定娛樂稅．．．」79年12月14日台財稅第790345622
        號函釋規定：「設置KTV供人娛樂並收取費用者，准依
        娛樂稅法第2條第1項第6款『其他提供娛樂設施供人娛
        樂』之規定，課徵娛樂稅。」財政部92年3月20日台財
        稅字第0920451465號令規定：「1、視聽歌唱業（卡拉
        0K、KTV）向出價娛樂之人收取入場費、包廂歡唱費、
        點唱設備費、場地租賃費及其他與視聽歌唱娛樂有關之
        費用等，應依法課徵娛樂稅；其併同上開費用強制收取
        之費用，如餐飲基本費、清潔費及服務費等，亦屬娛樂
        價款之一種，亦應課徵娛樂稅。至於其他收費項目，如
        標示明確且採使用者付費，由娛樂人自行選擇而非強制
        收取者，非屬娛樂之價款，無須課徵娛樂稅。．．．」
    2.查被告所屬中北分處90年4月份原係以每月營業額新台幣
      （下同）10,638,000元查定原告每月娛樂稅計239,397元
      ，嗣該分處以原告89年1月至12月止，每月平均營業額為
      29,497,716元，娛樂稅每月營業額只查定10,368,000元，
      與事實顯不相當，乃以90年5月2日北市稽中北甲字第9018
      88號函通知原告，自90年7月1日起每月娛樂稅查定營業額
      調整至14,733,858元，查定娛樂稅額342,709元。嗣原告
      於90年9月因受納莉颱風水災影響，致90年9月17日至同年
      月18日無法營業，原告乃申請更正90年9月娛樂稅核定稅
      額，案經被告所屬中北分處考量原告營業場所所在之台北
      市○○路因納莉颱風事件列為災區，乃扣除實際停業天數
      2天後，調整該月份查定營業額為13,751,600元，嗣後經
      該分處派員勘查後，復以90年10月30日北市稽中北甲字第
      9062805800號函通知原告，准自90年10月起重新評定每月
      娛樂稅營業額為11,856,000元，核定娛樂稅為275,770元
      ，被告並以92年7月22日北市稽法甲字第9066829400號復
      查決定，以原告該月份實際停業天數為7天，該月份營業
      額因納莉風災及911恐怖事件明顯較8月份減少，故更正該
      月份查定營業額為11,295,957元，該月份娛樂稅併更正為
      262,743元，有各月份娛樂稅籍及查定紀錄卡附卷可稽。
    3.經查依查定作業注意事項第3點第12項規定，經營KTV業者
      娛樂稅之查定計算公式為「每月營業額＝每人平均收費額
      ×房間數×每房平均人數×每天營業時數÷每節平均時數
      ×營業成數×每月天數」，第4項第1點亦就查定稅額之調
      整規定「娛樂稅承辦人員應每半年（每年元月及7月份）
      調查業者實際營業狀況調整查定稅額，營業情況變動較大
      者，得視實際營業情形隨時調整其查定稅額」。復查台北
      市政府91年5月3日府訴字第09016429201號及第000000000
      00號訴願決定將原處分撤銷，由被告於收受決定書之次日
      起60日內另為處分，係因被告未對計算式中所採之營業成
      數等數據有一合理之說明，惟被告所屬中北分處業依行為
      時查定作業注意事項之規定，查定原告每月營業額，且系
      爭復查決定，已指明依首揭財政部92年3月20 日台財稅字
      第0920451465號令釋，依據原告之「損益表」查核結果，
      以原告系爭各月份營業額「場租」、「歡唱」或「場租」
      、「歡唱」、「服務費」之合計總額與原查定營業額相較
      ，原查定營業額並未高於原告上開3項營業額之合計總額
      ；又原告營業額中上開3項之合計總額，已確實反映原告
      經營行業之實際營業額。被告並無高估原告營業額之情事
      ，原告前開主張不足採憑。原告主張被告不得以財政部後
      發布之令釋不利溯及本案乙節，經查財政部92 年3月20日
      台財稅字第0920451465號令釋，係因原告就系爭娛樂稅額
      不服申請復查，被告乃就應計入娛樂稅課徵之範圍陳報財
      政部核釋，故就本案上開令釋仍有適用，原告主張顯係誤
      解，委難採憑。
    4.本案系爭復查決定，僅依各月份之「場租」、「歡唱」、
      「服務費」或「場租」、「歡唱」金額合計結果即已高於
      被告所屬中北分處原核定各期娛樂稅原查定營業額，故並
      未將餐飲費計入以核定娛樂稅稅額。原告復主張查定課徵
      與自動報繳係二種不同稽徵制度，被告不得以實際營業額
      作為查定娛樂稅稅額之依據，惟查不售票券娛樂業代徵之
      娛樂稅額，依前揭娛樂稅法第2條規定，係依收費額而定
      ，無論稽徵方式係自動報繳或查定課徵，其數額應無二致
      ，況依自動報繳方式者，稅捐機關仍得覈實查核，如納稅
      義務人覈實繳稅，應無短漏稅捐之虞，原告尚難以此主張
      被告不得依實際營業額作為查定娛樂稅稅額之依據。
    5.按娛樂稅法第2條規定，娛樂稅之課徵範圍係就娛樂場所
      所收之「票價或收費額」徵收。同法第3條規定娛樂稅之
      納稅義務人為出價娛樂之消費者，而原告僅係為娛樂稅之
      代徵人。故娛樂稅與營業稅之課徵，均以營業人之實際營
      業狀況為依據，探求娛樂稅代徵人實際收費額時，自應可
      以營業稅之查定課徵資料作為參考比較之依據；又財政部
      72年10月12日台財稅字第37219號函釋意旨即係本於查定
      課徵娛樂稅應參酌營業人之實際營業狀況為核實課稅所為
      之解釋。又查定作業注意事項第2點第2項亦載明：「使用
      統一發票之娛樂業，申請代徵娛樂稅時，娛樂稅承辦人員
      應參酌其營業稅自動申報銷售額及調查營業狀況，依查定
      公式核定課徵娛樂稅，並將查定情形知會營業稅承辦人員
      。」顯見該行政規定亦係本於娛樂稅第2條規定之意旨所
      為之規範。經查原告係為使用統一發票之娛樂業者，本件
      所為查定原告系爭期間之娛樂業營業額，係由被告所屬中
      北分處除調閱原告營業稅申報書外，並經該分處派員實地
      勘查依查定注意事項所訂之查定公式查定其娛樂業營業額
      ，及經原告確認該核定營業額。被告基於稽徵上之便利，
      依查得實際營業情形，適用被告訂頒之課徵標準核課，其
      所核定之娛樂稅額，實已從低認定，於法並無不合。依行
      政訴訟法第201條：「行政機關依裁量權所為之行政處分
      ，以其作為或不作為逾越權限或濫用權力者為限，行政法
      院得予撤銷。」規定，行政法院就行政機關所為行政處分
      得予以撤銷者，以行政處分逾越權限或濫用權力者為限，
      而裁量之濫用應係指裁量未完全依照授權規定之目的而為
      ，亦即行政機關為裁量時，未注意法律目的，或未充分衡
      量有關裁量的重要觀點而言。就行政法學理言，行政機關
      之裁量如僅單純不合目的，或未作成其他更有意義甚至更
      理想之決定，其行為僅為「不當」，並不涉及合法性之問
      題，雖依據訴願法第1條第1項規定，人民得對之向上級機
      關提起訴願，而受理訴願之機關為上級行政機關，依據行
      政機關上下隸屬指導關係，自得審查行政處分之「合法性
      」及「合目的性」。至於行政法院基於權力分立之原則，
      僅能審查行政機關之決定是否合法，而不能審查行政機關
      如何決定始更符合行政目的，否則無異於以行政法院取代
      行政機關行使裁量權。此參照行政訴訟法第4條第1項之規
      定，人民僅得對於違法行政處分提起行政訴訟，即臻顯灼
      。否則無非司法權介入行政裁量之選擇空間，而逾越司法
      審查之權限（最高行政法院92年判字第1426號裁判要旨參
      照）。
    6.被告查定課徵時所制定查定公式其目的在於推估出原告娛
      樂稅之實際營業額，依前揭娛樂稅第3條規定原告僅為娛
      樂稅之代徵人，原告自廣大消費者所收取之娛樂稅額，應
      透過每月查定課徵繳納予政府，當查定之營業額遠低於原
      告實際娛樂稅之營業額時，若不允許稅捐稽徵機關依財政
      部72年10月12日台財稅字第37219號函釋調整，將使原告
      無法律原因享有因查定課徵之利益，將發生不當得利之情
      事，影響到整個稅制之公平性；被告在進行查定課徵時，
      若只允許當查定營業額高於原告實際娛樂稅營業額於次期
      向下調整，將使整個查定制度失去衡平基礎。當查定營業
      額過高時依該函釋向下調整，查定營業額過低卻不允許被
      告調整，致使有利於原告卻續行辦理，不利於原告卻選擇
      性禁止，導致整個查定課徵制度向原告傾斜；另統計上常
      有以計量公式去預估實際發生值，當預估數字與實際發生
      數字產生差異時，常進行誤差調整，此為統計上實際之應
      用方式。觀諸前揭娛樂稅法第2條、第3條及財政部72年10
      月12日之函釋並未違反此類估計與調整方法。
    7.依實質課稅原則，本案爭點在於被告所為查定課徵娛樂稅
      之營業額是否有偏高。原告各期實際營業額場租+歡唱或
      場租+歡唱+服務費均高於或接近被告之查定額，且自90年
      10月起調低查定營業額至原告所爭執之終期92年3月，如
      認定被告參考實際娛樂稅之營業額調低查定課徵營業額以
      為合理，依據實際營業額調高查定課徵營業額則認為不合
      理，將有失偏頗。按原告係屬使用統一發票之娛樂業，被
      告依前揭規定參考並調查原告之營業狀況，乃屬當然。復
      依90年7月17日15時20分及91年7月29日19時，被告所屬中
      北分處於原告營業場所現場勘查所作之稽查報告表所載，
      其平均營業成數顯已高達8.5成，經在場工作人員核認用
      章於該稽查報告書上，足具代表性，亦可見該分處確依行
      為時之查定作業事項辦理查定娛樂稅，又被告除依前開稽
      查紀錄作為課徵之參考依據外，並佐以原告提供之「年度
      損益表」所載金額，計算原告之營業收入，比較原查定銷
      售額及稅額之準據，被告原查定之銷售額並未超過依原告
      提供之損益表所換算之營業收入，足證原查定娛樂稅之銷
      售額並無偏高情事，亦無逾越權限之情事。況依財政部92
      年3月20日台財稅字第0920451465號令釋意旨計算原告系
      爭月份之銷售額，均超過原查定之銷售額觀之，被告原查
      定之銷售額尚稱允當。
    8.綜上所述，被告所屬中北分處查定原告系爭各月份娛樂稅
      稅額及復查決定，並無違誤，訴願決定遞予維持亦無不合
      ，請判決駁回原告之訴等語。
　　理  由
一、本件原告在台北市○○區○○路199號經營KTV，係屬提供伴
    唱機具設備及場所供顧客唱歌之業務，被告所屬中北分處乃
    依娛樂稅法第2條之規定課徵原告之娛樂稅，並以查定方法
    課徵，其查定原告之銷售額及稅額計：90年4月至同年6月之
    娛樂稅，沿襲已往各月份娛樂稅查定金額及稅額，即查定銷
    售額為10,368,000元、稅額為239,397元。嗣因調閱原告89
    年度申報之「年度損益表」查核結果，原告實際營業收入較
    被告查定之銷售額為高，乃調高90年7月及8月份查定原告之
    銷售額為14,733,858元，稅額為342,709元；90年9月份初查
    核定原告受納莉颱風影響，停業2天，乃減除該2日之銷售額
    ，查定原告90年9月份之銷售額為13,751,600元，稅額為
    319,862 元，原告申請復查後，復查決定調閱原告申報該9
    月份之營業稅資料，認原告之營業確有受颱風及911恐佈事
    件影響，減少其營業，乃減低查定原告90年9月份之銷售額
    為11,295,957元，稅額為262,743元；90年10月份被告調閱
    原告之營業稅申報書，認原告之營業額仍不如90年7月及8月
    份之營業額，乃自90年10月份起至92年3月止（其中90年11
    月及12月非本案之標的），查定原告之銷售額，全部均予減
    低，查定原告之每月銷售額為11,856,000元，稅額為
    275,770 元。
二、原告不服，起訴理由略謂，原告一再申請被告實地調查原告
    之營業情形，相類似之案件台北市政府訴願決定亦曾撤銷被
    告之處分，命被告考量原告所營行業之特性確實調查營業成
    數，然被告捨此不為，徒憑主觀印象想像營業成數「應有七
    成」，即以營業成數6.5作為查定稅額之基礎，似未依正當
    查定之程序完成調查義務，遍尋娛樂稅法、臺北市娛樂稅徵
    收自治條例及查定娛樂稅所依據之被告娛樂稅查定作業注意
    事項，皆無此等核稅方式，於法無據，自屬違法處分。被告
    以其查定金額不高於事後之實際銷售額，皆屬合法之課徵，
    混淆查定課徵與自動報繳之制度，原告之餐飲費有基本餐飲
    費與一般餐飲費之別，被告應採一定合理之方式認定基本餐
    飲費，不得將非屬娛樂稅課徵範圍之一般餐飲費，計入課徵
    標的。且財政部92年發布基本餐飲費應課稅之見解，乃係變
    更其向來對於娛樂場所餐飲費收入非屬娛樂稅課徵範圍之解
    釋，參照司法院釋字第287號解釋及依稅捐稽徵法第1條之1
    有利溯及生效之規定，其不利於納稅義務人之變更不得溯及
    適用本件後函釋發布前之案件，本件如將原告之餐飲費減除
    ，則原處分之查定金額將遠高於原告查定之銷售額云云。
三、按娛樂稅法第2條第1項第6款及第2項規定：「娛樂稅，就左
    列娛樂場所、娛樂設施或娛樂活動所收票價或收費額徵收之
    ：6、．．．其他提供娛樂設施供人娛樂者。」同法第3條規
    定：「娛樂稅之納稅義務人，為出價娛樂之人。娛樂稅之代
    徵人，為娛樂場所、娛樂設施或娛樂活動之提供人或舉辦人
    。」本件原告對其在台北市○○區○○路199號經營KTV，提
    供伴唱機具設備及場所供顧客唱歌之業務乙節並不爭，原告
    自屬娛樂稅之代徵人，應向出價娛樂之人代徵娛樂稅繳納，
    且原告在系爭月份並未自動報繳，被告依上開法律之規定，
    查定原告之娛樂稅通知原告繳納，於法自無不合，亦非原告
    爭執之標的。原告所爭者，乃對被告查定原告之銷售額及稅
    額有所爭執，是本件所應審究者為被告所查定原告之銷售額
    及稅額，是否適法。
四、關於90年4至6月份部分：
    查被告查定原告90年4至6月之銷售額及稅額係沿襲已往各月
    份娛樂稅查定金額及稅額，即查定銷售額為10,368,000元、
    稅額為239,397元。經查原告已往月份對被告查定上開銷售
    額及稅，從未爭執，此有被告提出其查定原告90年1月至3月
    之稅額與90年4至6月相同，均為每月239,397元，原告已按
    期繳納之電腦存檔資料附卷可稽。原告既未曾被告向表示其
    銷售額有下降情事，申請調低其查定之銷售額，被告復係按
    原查定之銷售額查定，並未提高其查定之銷售額及稅額，且
    依「台北市稅捐稽徵處娛樂稅查定作業注意事項」第4點第1
    款規定：「娛樂稅承辦人員應每半（每年元月及七月份）調
    查業者實際營業狀況調整查定稅額，營業情況變動較大者，
    得視實際情形隨時調整其查定稅額。」被告於上開期間查定
    原告之稅額既未調整，則就90年4月至6月份，自無庸另為派
    員查定原告之稅額。本件原告不服被告調高查定其90年7月
    起之娛樂稅額，竟就原無爭議之90年4月至6月份之娛樂稅額
    ，未提出其有何不合法之處，竟併予起訴，自屬無理由。
五、關於90年7月及8月部分：
    被告查定原告90年7月及8月份之娛樂稅，調高為每月銷售額
    14,733,858元，稅額342,709元，其理由為經調閱原告89年
    度申報之「年度損益表」查核結果，原告實際營業收入較被
    告查定之銷售額高為論據。惟查原告90年7月份銷貨收入屬
    「場租」「歡唱」部分，合計之金額為13,170,589元，另服
    務費收入，以上述「場租」、「歡唱」部分之合計金額之百
    分之十計算為1,317,058元，合計為14,487,647元，被告查
    定原告該月份之銷售額為14,733,858元，則被告查定原告之
    銷售額有較原告申報營業稅之「場租」「歡唱」及「服務費
    」合計為高之情形，被告復未依「台北市稅捐稽徵處娛樂稅
    查定作業注意事項」第4點第1款規定，於每年1月及7月份調
    查業者實際營業狀況調整查定稅額，則被告查定原告7月及8
    月份之娛樂稅額為每月342,709元，尚有可議，訴願決定予
    以維持，亦非妥適，原告訴請撤銷為有理由，應由本院將訴
    願決定及原處分（即復查決定）關於此部分之查定撤銷，另
    為適法之處分。
六、關於90年9月以後部分：
    原告90年9月份之娛樂稅，被告初查以原告受納莉颱風影響
    停業2天予以扣除，查定原告該月份之銷售額為13,751,600
    元，稅額為319,862元，原告申請復查後，復查決定調閱原
    告申報該9月份之營業稅資料，認原告之營業確有受颱風及
    911恐佈事件影響，減少其營業，乃減低查定原告90年9月份
    之銷售額為11,295,957元，稅額為262,743元。90年10月份
    部分，被告調閱原告之營業稅申報書，認原告之營業額仍
    不如90年7月及8月份之營業額，乃自90年10月份起至92年3
    月止（其中90年11月及12月非本案之標的），查定原告之銷
    售額，全部均予減低，查定原告之每月銷售額為11,856,000
    元，稅額為275,770元。原告雖主張被告未依以臺北市娛樂
    稅徵收自治條例及被告訂定之娛樂稅查定作業注意事項之規
    定，未派員至現場查定，僅以事後調閱原告申報營業稅之資
    料，證明其查定之稅額未逾越申報營業稅之營業額，即認其
    查定為合法；然查原告申報之營業額中之餐飲費，被告已往
    並不計入娛樂稅之銷售額，財政部92年發布基本餐飲費應課
    稅之見解，乃係變更其向來對於娛樂場所餐飲費收入非屬娛
    樂稅課徵範圍之解釋，依司法院釋字第287號解釋及依稅捐
    稽徵法第1條之1有利溯及生效之規定，其不利於納稅義務人
    之變更不得溯及適用本件後函釋發布前之案件，且原告之餐
    飲費有基本餐飲費與一般餐飲費之別，被告應採一定合理之
    方式認定基本餐飲費，不得將非屬娛樂稅課徵範圍之一般餐
    飲費，計入課徵標的，本件如將原告之餐飲費減除，則原處
    分之查定金額將遠高於原告查定之銷售額云云。經查娛樂稅
    法第2條第3項規定：「前項各種娛樂場所、娛樂設施或娛樂
    活動不售票券，另以其他飲料品或娛樂設施供應娛樂人者，
    按其收費額課徵娛樂稅。」從而，各種娛樂場所如不售票券
    ，另以其他飲料品或娛樂設施供應娛樂人者，其餐飲費應予
    課徵娛樂稅，乃娛樂稅法第2條第3項所明定，並非財政部92
    年3月20日台財稅字第0920451465號解釋所增定，財政部上
    開解釋係因原告就系爭娛樂稅額不服提起復查，被告乃就應
    計入娛樂稅課徵之範圍陳報財政部核釋，以證明被告適用法
    律並無錯誤，原告此項主張，顯屬誤解法律。至於原告主張
    其餐飲費有基本餐飲費與一般餐飲費之別，被告將一般餐飲
    費亦計入娛樂稅課徵之範圍乙節，並舉證證明其事，尚難採
    計。次查被告查定原告90年10月以後之銷售額，係調閱原告
    之營業稅申報書，認原告之營業額不如90年7月及8月份之營
    業額，乃自90年10月份起至92年3月止（其中90年11月及12
    月非本案之標的），調降查定原告之銷售額為每月
    11,856,000元，稅額為275,770元，被告此項調閱原告營業
    稅申報書據以調降查定原告娛樂稅之銷售額及稅額，對原告
    並無不利，且據原告提出其於91年7月29日下午7時派員稽查
    原告之營業，原告之出租率為7成，足證被告以6成5查定原
    告之娛樂稅，亦無高估查定原告娛樂稅之情事。從而，原處
    分就此部分之查定並無不法，訴願決定予以維持，亦稱妥適
    。原告徒執前詞，訴請撤銷，為無理由，應予駁回。
七、兩造其餘攻擊防禦方法均與本件判決結果不生影響，故不逐
    一論述，併此敘明。
據上論結，本件原告之訴為一部有理由，一部無理由，爰依行政
訴訟法第104條，民事訴訟法第79條，判決如主文。
中    華    民    國    94    年    5    月     24    日
                  第七庭審判長法  官
                              法  官
「得上訴」                    法  官
以  上  正  本  證  明  與  原  本  無  異
中    華    民    國    94    年    5    月     24    日
　　　　　　　　　　　　　　　書記官　簡　信　滇
